【裁判字號】    90,上更(一),535
【裁判日期】    900905
【裁判案由】    強盜等
【裁判全文】
臺灣高等法院刑事判決                          九十年度上更(一)字第五三五號
    上  訴  人
    即  被  告  乙○○
    選任辯護人  邱清銜
                洪明俊
右上訴人，因強盜等案件，不服臺灣桃園地方法院八十七年度易字第三二五○號，中
華民國八十七年十二月十七日第一審判決（起訴案號：臺灣桃園地方法院檢察署八十
七年偵字第一五○○四號）提起上訴，經判決後，由最高法院發回更審，本院判決如
左：
    主      文
原判決撤銷。
乙○○連續傷害人之身體，處有期徒刑捌月。扣案之借據壹紙沒收。
    事      實
一、乙○○基於傷害之概括犯意，先後於民國八十七年十月三日及六日晚上，在其位
    於桃園縣中壢市○○路二二三之二號之居所，連續徒手毆打甲○○，分別致其左
    下眼瞼有一乘二公分瘀青、左頸部一乘三公分瘀血、右後背二乘二公分瘀青及右
    手二乘一點五公分擦傷等傷害，乙○○自認如令王女書立借據可逼使王女走上正
    途，乃於同年月六日毆打王女後，挾其強暴餘威續對王女脅迫；如不簽下向其借
    款新台幣（下同）五百萬元之借據，將續行毆打並對其家人不利等語，使甲○○
    行無義務之事而簽立其向乙○○借款五百萬元之借據交予乙○○。嗣經王女報警
    ，由桃園縣刑警隊於八十七年十月八日下午四時許在桃園縣中壢市○○路○段三
    五七巷二二弄二一衖二五號查獲。
二、案經被害人甲○○訴由桃園縣警察局移請台灣桃園地方法院檢察署檢察官偵查起
    訴。
    理      由
一、訊據被告乙○○對於曾於上開時地連續毆打被害人甲○○，致王女受有左下眼瞼
    、左頸部、右後背及右手受有傷害之事實坦承不諱，並有驗傷證明書一紙及照片
    三張附卷可稽，惟矢口否認有右揭脅迫之犯行，辯稱：被害人係自願書寫借據，
    伊並未強迫被害人云云。惟查被告於八十七年十月六日毆打被害人後，出言脅迫
    被害人，使其無義務而簽立向被告借款五百萬元之借據並交予被告等情，業據被
    害人於警訊、偵查及原審時指述歷歷，其於本院前審訊問時陳述其被害之情形，
    稱被告確曾毆打被害人二次，並逼其書寫借據，如不寫則要對其家人不利並於剛
    打完被害人且用腳將被害人踹在地上，又用腳踩被害人胸口使其不能動彈，而逼
    其書寫借據（見本院八十八年度上訴字第五一六號卷八十八年三月八日訊問筆錄
    ），嗣於本院調查時亦稱，被告於打被害人後就要其寫借據，並說若不寫，就還
    要打被害人，其怕再被打，只好照被告所說簽下借據，由被告唸被害人寫等語。
    （見本院更一審卷九十年七月二十七日訊問筆錄）。而被告亦自承未借被害人五
    百萬元，被害人並證實被告未持借據索討五百萬元，則二人間既無債權債務關係
    ，衡情被害人若非遭到被告毆打，且在被告脅迫下，豈有無端簽立五百萬元之借
    據交付被告之理，足證被告確曾出言脅迫被害人，使其無義務而簽立向被告借款
    五百萬元之借據並交予被告，被告前揭所辯，顯屬臨案飾卸之詞，洵無足採。至
    被告另辯稱其在打被害人後之隔日早上，看到被害人寫好上開借據放在桌上云云
    ，核與事實不符，亦無可採，附此敘明。本案事証明確，被告犯行堪予認定。
二、核被告所為，係犯刑法第二百七十七條第一項傷害罪，及同法第三百零四條第一
    項之強制罪。公訴人認被告係犯刑法第二百七十七條第一項傷害罪及第三百四十
    六條第二項恐嚇得利罪，尚有未洽，爰變更起訴法條。被告先後傷害甲○○之二
    次犯行，時間密接，構成犯罪要件相同，顯係基於概括犯意，應依連續犯論以一
    罪，並依法加重其刑。又被告以強暴脅迫之方法使被害人無義務而簽立債據交與
    被告，所犯強制罪及傷害罪間，有方法結果之牽連關係，應依牽連犯之規定，從
    一重之傷害罪處斷。
三、原審對被告予以論罪科刑，固非無見，惟查：被害人甲○○簽立之借據上載有第
    一至第四條其立據證明要遵守之條件，例如不再跟某些朋友有何瓜葛、應改變自
    己、講話做事應經大腦、凡事先跟乙○○商量、說話要誠實、不可自我主張、凡
    事要有禮貌等字樣，第五條記載「以上所述之事，我本人一定遵守，如有違反願
    受乙○○之一切懲罰」，第六條記載：「如有違反一至五條加重懲罰」，其後才
    記載「條件如下：我王潔瀅因急用向乙○○支借新台幣（下同）五百萬（元），
    特立此據，以茲證明……」等語，有該借據一紙可證。被害人於偵查中亦二度陳
    稱五百萬元借據係依上訴人所唸文句書寫，如伊未做到上訴人所立規則，就要給
    上訴人五百萬元，當做賠償等語（見偵查卷第三十、三十九頁）。而被告始終否
    認令被害人書寫該借據有何不法意圖，辯稱係為使被害人走上正途而為。觀諸該
    借據前後文義之關連性，堪認被告並無不法意圖，原審認被告係成立刑法第二百
    七十七條第一項之傷害罪及刑法第三百二十八條第二項之強得利罪，尚有未合
    ，被告上訴論旨，仍執陳詞否認犯罪，雖不足採，然原判決既有如上可議之處，
    自屬無可維持，應由本院予以撤銷改判。爰審酌被告犯罪之動機、目的雖無不法
    意圖，惟手段不當所生之危害及犯罪後之態度等一切情狀，量處有期徒刑捌月。
    扣案之借據壹紙為被害人簽立後交付被告持有，業據其供明在卷，係被告犯罪所
    得之物，依刑法第三十八條第一項第三款規定宣告沒收。
據上論斷，應依刑事訴訟法第三百六十九條第一項前段、第三百六十四條、第二百九
十九條第一項前段、第三百條，刑法第五十六條、第二百七十七條第一項、第三百零
四條第一項、第五十五條、第三十八條第一項第三款，罰金罰鍰提高標準條例第一條
前段判決如主文。
本案經檢察官蔡薰慧到庭執行職務。
中    華    民    國      九十    年      九        月        五        日
                              臺灣高等法院刑事第八庭
                                  審判長法  官  蔡  秀  雄
                                        法  官  沈  宜  生
                                        法  官  楊  炳  禎
右正本證明與原本無異。
不得上訴。
                                        書記官  廖  素  花
中    華    民    國       九十   年      九        月        六        日
附錄：本判決論罪科刑法條全文
刑法第二百七十七條第一項：
傷害人之身體或健康者，處三年以下有期徒刑，拘役或一千元以下罰金。
刑法第三百零四條第一項：
以強暴、脅迫使人行無義務之事或妨害人行使權利者，處三年以下有期徒刑、拘役或
三百元以下罰金。


司法院資訊處製作；財團法人民間司法改革基金會備份。
